【裁判字號】    97,交抗,117
【裁判日期】    970521
【裁判案由】    聲明異議
【裁判全文】
臺灣高等法院臺南分院交通事件裁定
                              九十七年度交抗字第一一七號
抗  告  人
即受處分人  甲○○
上列抗告人因違反道路交通管理處罰條例案件，不服臺灣臺南地
方法院中華民國九十七年三月三十一日所為裁定（九十七年度交
聲字第八四號），提起抗告，本院裁定如下：
    主    文
抗告駁回。
    理    由
一、抗告意旨略以：抗告人機車係停放於台南市政府所劃設停車
    區同一側，該區經市府劃設為機車停車區後，已不屬於人行
    道徒步區，及禁止臨時停車區的區域，故抗告人停放的位置
    並非禁止臨時停車區，該地上並無豎立禁止臨時停車的標誌
    及紅線、黃線之禁止停車標線，因此，此係台南市政府之疏
    失，並非抗告人之過錯。又抗告人受開單處分後，即向台南
    市政府提出異議，台南市政府發現該處確有瑕疵，沒有任何
    明顯的警告標示，僅一味的拖吊百姓車輛，所以才在抗告人
    日前停放處，以黃底黑字書寫「景觀道，每日拖吊區」的標
    示告知停車大眾，顯然抗告人的受罰是因為台南市政府在該
    地上無繪製紅線、黃線等禁止停車標線以及適當的警告標示
    ，故而，此種資訊不足之疏失，不應由抗告人承擔。再者，
    抗告人查閱過法令，台南市政府並未公告停車位置如劃有白
    色線區範圍內方可放機車，超出白色線外沒有劃設紅線、黃
    線的區域不可停車，故原處分機關裁罰抗告人即屬違誤。為
    此，提起抗告云云。
二、按人行道，乃係指為專供行人通行之騎樓、走廊及劃設供行
    人行走之地面道路與人行天橋及人行地下道；且不得臨時停
    車，道路交通管理處罰條例第三條第三款、道路交通安全規
    則第一百十一條第一款分別著有明文。又汽車駕駛人停車時
    ，有在禁止臨時停車處所停車者，處新臺幣六百元以上一千
    二百元以下罰鍰，道路交通管理處罰條例第五十六條第一項
    第一款定有明文。又道路交通安全規則所稱之「汽車」，係
    指在道路上不依軌道或電力架線而以原動機行駛之車輛（包
    含機器腳踏車），道路交通安全規則第二條第一項第一款規
    定參照。
三、經查：
(一)抗告人即受處分人甲○○所有牌照號碼ＷＨＷ－９３７號輕
    機車，於九十六年十一月二十七日十五時十三分，在台南市
    ○○路一二五號處人行道上停車之違規，經舉發機關以抗告
    人在禁止臨時停車處停車而製單舉發等情，有台南市警察局
    九十七年一月二日南市警交字第０９６５０４３６２２０號
    函及交通部公路總局嘉義區監理所臺南監理站嘉監南字第裁
    ７４－Ｓ00000000號違反道路交通管理事件裁決書
    附卷可稽。上揭事實為抗告人所不否認，此部份違規事實，
    洵堪認定。
(二)抗告人辯稱：該處並無禁止停車標誌、標線，且人行道一律
    不准停車之處罰條例已是不合時宜的法規，目前台南市政府
    也准在騎樓、人行道停放機車，不論騎樓地上有無劃設白線
    皆准停車，抗告人非有違規行為云云。然人行道依法本非供
    駕駛人停車之處所，係專供行人行走之處，不待主管機關劃
    設或設置標線、標誌為必要，倘在人行道之前劃設有禁止停
    車之紅色實線或設置標誌，亦僅具提醒、督促駕駛人注意之
    作用而已，並非以有無設有禁止停車之標線或標誌，作為判
    定該人行道是否為禁止臨時停車處所之處罰依據，此即道路
    交通安全規則第一百十一條第一項第一款規定「人行道不得
    臨時停車」，係以法律明文禁止停車之方式為規範。從而，
    為保障其他用路人之安全及權益，抗告人概不得諉以該禁止
    停車之標線或標誌不清，即得於該處停車而解免其違規之責
    。
(三)抗告人復辯稱：機車皆停放於人行道上，市○○○○○道可
    停放機車，其無違規行為云云。惟據上所述，人行道依法本
    非供駕駛人停車之處所，僅在例外不妨礙公眾行人安全通行
    下，非不得於劃設有白實線之範圍內停放機車，抗告人所述
    人行道皆可停放機車等語，洵非屬實。且按行政行為，應以
    誠實信用之方法為之，並應保護人民正當合理之信賴；行政
    行為，非有正當理由，不得為差別待遇，行政程序法第八條
    、第六條分別定有明文，此即行政法上之誠實信用原則、信
    賴保護原則及平等原則。基於事理本質，相同事件固應為相
    同之處理，不得任意為差別之待遇；然在法治國家，遵守法
    規為每一國民之責任，自不得以他人違規行為尚未被取締，
    即執以為自己亦可以不遵守規定之適法理由，否則即曲解平
    等原則之真義，亦即人民不得主張「不法之平等」，故行政
    機關若怠於行使權限，致使人民因個案違法狀態未排除而獲
    得利益時，該利益並非法律所應保護之利益，因此其他人民
    不能要求行政機關比照該違法案例授予利益。抗告人指摘亦
    有他人車輛停放該處，未見執行機關處罰乙節，與其是否具
    備道路交通管理條例第五十六條第一項第一款規定之要件無
    涉，並不能據為其免責之依據，抗告人以前情置辯，自不可
    採。
(四)綜上所述，抗告人在禁止臨時停車處所停車之違規事實，既
    可認定。抗告意旨以：抗告人查閱過法令，台南市政府並未
    公告停車位置如劃有白色線區範圍內方可放機車，超出白色
    線外沒有劃設紅線、黃線的區域不可停車，故原處分機關裁
    罰抗告人即屬違誤云云。惟按標線之設置目的，在於提供車
    輛駕駛人及行人有關道路路況之警告、禁制、指示等資訊，
    以便利行旅及促進交通安全；標線之設置，由主管機關依其
    管轄辦理之；又所稱主管機關，指公路主管機關、市區道路
    主管機關及警察機關，道路交通標誌標線號誌設置規則第二
    條、第四條第一項、第五條定有明文。又按縣（市○道路及
    交通之規劃、營運及管理，係屬縣（市）自治事項，地方制
    度法第十九條第十款第一、二點定有明文。依據前開規定，
    可知台南市區之標線設置及交通規劃管理係屬台南市政府之
    權限範圍，台南市政府為促進交通安全，便利行人及車輛之
    行車安全，自有權在原禁止臨時停車之人行道上設置停車區
    ，惟不因此變更停車區○○○○道之原有性質（即禁止臨時
    停車），開放為可任意停車之區域。抗告人執此謂白線區外
    未劃設禁止停車標線，不等同禁止停車區域云云，顯未慮及
    本件違規地點為人行道，本屬不可臨時停車區域，自無須劃
    設任何紅線或黃線之禁止停車標線為必要，抗告人顯係誤解
    法令之故，所為抗告，自非有理由。
五、原審以原處分機關依前開道路交通管理處罰條例第五十三條
    第一項第一款規定，裁處抗告人罰鍰新台幣六百元，並無違
    誤，依法裁定駁回抗告人聲明異議。本院經核原裁定認事用
    法，洵屬適法。抗告人提起本件抗告，為無理由，應予駁回
    。
六、據上論斷，應依道路交通案件處理辦法第二十六條，刑事訴
    訟法第四百十二條，裁定如主文。
中    華    民    國    97    年     5    月    21    日
                    刑事第一庭審判長法官  黃  崑  宗
                                    法官  王  明  宏
                                    法官  蔡  長  林
以上正本證明與原本無異。
不得抗告。
                                  書記官  李  培  薇
中    華    民    國    97    年     5    月    21    日


司法院資訊處製作；財團法人民間司法改革基金會備份。
